臺灣高等法院臺南分院刑事判決
上　訴　人
即　被　告　乙○○
選任辯護人　林維毅　律師
上列上訴人即被告因違反槍砲彈藥刀械管制條例案件，不服臺灣
雲林地方法院96年度訴字第107號中華民國96年5月9日第一審判
決（起訴案號：臺灣雲林地方法院檢察署95年度偵字第2609號）
，提起上訴，本院判決如下：
    主      文
原判決撤銷。
乙○○共同未經許可，製造可發射子彈具有殺傷力之改造空氣長
槍，處有期徒刑參年，併科罰金新臺幣參萬元，罰金如易服勞役
，以新臺幣壹仟元折算壹日，扣案改造空氣長槍壹支（槍枝管制
編號0000000參貳捌號）、小型二氧化碳鋼瓶陸瓶、鋼珠
子彈壹包及BB彈壹瓶均沒收。
    事      實
一、乙○○於民國 (下同)94年1月間某日，在雲林縣斗六市○○
    路417號之「戰匠生活遊戲商店」，以新臺幣 (下同)1 萬5
    千元之代價，向該店負責人甲○○（甲○○涉嫌違反槍砲彈
    藥刀械管制條例部分，未據檢察官起訴）購得不具殺傷力之
    空氣長槍1支、供該空氣槍發射動力之小型二氧化碳鋼瓶6瓶
    、可供該空氣槍使用之鋼珠子彈1包及BB彈1瓶後，帶回其所
    任職之雲林縣斗六市○○路○○段744號之大興環保企業社
    貨櫃屋辦公室內把玩。乙○○明知未經許可，不得製造可發
    射子彈具有殺傷力之改造空氣長槍，且明知該等槍枝若經改
    造提升槍口初速，即足以使該不具殺傷力之空氣長槍增加發
    射動能而具有殺傷力，竟基於製造可發射子彈具有殺傷力槍
    枝之犯意，於95年年初某日晚上，將該槍攜至「戰匠生活遊
    戲商店」，向該店老闆甲○○表示欲改造該槍以提升該槍枝
    槍口子彈初速，二人談妥改造槍枝之價錢後，甲○○即與乙
    ○○共同基於未經許可製造可發射子彈具有殺傷力空氣長槍
    之犯意聯絡，由甲○○將該空氣長槍原廠配置之槍機彈簧予
    以抽出，改換成磅數較高之彈簧，用以增加該槍射擊時之動
    能，而將之製造成具有殺傷力之改造空氣長槍（槍枝管制編
    號0000000000號）後，乙○○即將該改造空氣長槍放置於大
    興環保企業社貨櫃屋辦公室內，供射擊附近麻雀、回收場內
    之鐵罐使用。嗣於95年5月17日15時40分許，為警在上址查
    獲，並扣得該改造空氣長槍1支、小型二氧化碳鋼瓶6瓶、鋼
    珠子彈1包及BB彈1瓶。
二、案經雲林縣警察局移送臺灣雲林地方法院檢察署檢察官偵查
    起訴。
    理      由
壹、程序部分（證據能力）：被告及選任辯護人對於檢察官所提
    證據之證據能力，均無意見，同意作為證據使用。依刑事訴
    訟法第159 條第1 項及第159 條之5 第1 項規定，檢察官所
    提證據均得作為證據。
貳、實體部分：
一、訊據被告乙○○對於上揭犯罪事實矢口否認，辯稱；「我有
    向甲○○買這支空氣長槍，並於95年年初請甲○○修理槍枝
    漏氣，我去修槍時，甲○○問我說彈簧來了，可以讓槍變的
    更有力，問我要不要裝，我說好，槍的外型沒有改變，但槍
    裡面經甲○○換了彈簧，我有問甲○○會不會有問題，他說
    頂多超過一點點應該沒有問題，我有再跟他確認，他說不會
    違法，我才裝的。」云云。
二、經查：
 (一)被告乙○○所有上開改造空氣長槍1支（管制編號0000000000
   ）、小型二氧化碳鋼瓶6瓶、鋼珠子彈1包及BB彈1瓶，係於95
   年5月17日15時40分許在大興環保企業社貨櫃屋辦公室內為警
   查扣，此有卷附雲林縣警察局刑警隊現場檢查紀錄表、證物
   清單、勘查採證同意書足憑。
 (二)又該改造空氣長槍經送內政部警政署刑事警察局鑑驗認為：
   「槍枝管制編號0000000000，認係空氣長槍，以小型二氧化
   碳鋼瓶內之氣體為發射動力，機械性能良好，經實際試射三
   次，測得鋼珠之發射速度分別為127、125及127公尺/秒，計
   算其動能分別為16.94、16.41及16.94焦耳，單位面積動能分
   別為33.69、32.64及33.69焦耳/平方公分。另外有關殺傷力
   之相關數據：（一）美國軍醫總署定義：彈丸撞擊動能達58
   呎磅（約為78.6焦耳），則足以使人喪失戰鬥能力。（二）
   本局對活豬作射擊測試結果，彈丸單位面積動能達24焦耳/平
   方公分，則足以穿入豬隻皮肉層。（三）依日本科學警察研
   究所之研究結果，彈丸單位面積動能達20焦耳/平方公分則足
   以穿入人體皮肉層。」，有該局95年8月16日刑鑑字第095007
   9352號槍彈鑑定書（偵卷第12頁至第16頁）在卷可稽，又美
   國軍醫總署所採78.6焦耳係指使人喪失戰鬥能力，故該標準
   與我國槍砲彈藥刀械管制條例所稱之具殺傷力，觀察角度不
   同，自不能以該等標準為有無殺傷力之依據。本院認為「具
   殺傷力」一詞之解釋應以該槍枝所發射之子彈能否穿入人體
   之皮肉層為適當。而本件被告所持有之改造空氣長槍經測試
   其發射之單位面積動能分別為為33.69 、32.64及33.69焦耳
   /平方公分，顯然足以穿入人體皮肉層，且遠逾面積動能20焦
   耳/平方公分之標準甚多，故該改造空氣長槍具有殺傷力可以
   認定。
 (三)證人黃逸欣於原審到庭結證稱：「我是乙○○的女朋友。槍
   枝送修時我都有跟乙○○一起去，乙○○最後1次修槍時，老
   闆有說彈簧有來，要不要換彈簧，換彈簧後速度可以加快，
   乙○○有問是否會違法，老闆說不會，還是合法的。印象中
   這次費用共1000多元。我有看過他拿這支槍射擊鐵罐，鐵罐
   有倒下、沒有貫穿。」等語。查：證人黃逸欣所證稱，與
   被告所供稱之詞大略相符，有出入者僅係甲○○所告知改槍
   後槍之威力是否仍屬合法部分，雖證人黃逸欣稱當時甲○○
   講改完槍後仍屬合法，惟被告於偵查及原審審理中均供稱：
  「甲○○有說可能超過一點點，應該沒有問題」。而該等空氣
   長槍係被告所有，改槍時亦係由被告乙○○與店主甲○○對
   談，故被告對於改槍過程談話之具體內容之陳述，應較證人
   黃逸欣所述為正確，且該等供詞係不利益於被告，而被告又
   否認犯行，故被告並無自陷不利之理，是被告此部份所供，
   應係真實。再依被告乙○○供稱，改槍前有問改槍是否合
   法，但甲○○有說可能會超過一點點等語。則本件被告對於
   改槍將使該槍射擊動能增大一節應甚清楚，而將槍枝發射動
   能增大極可能使該槍具有殺傷力，此亦為一般人所明知，被
   告在甲○○告知改槍後，槍枝威力「可能會超過一點點」後
   ，竟仍執意將該槍交予甲○○，由甲○○抽換該槍枝槍機彈
   簧，增加該槍枝射擊動能，顯見被告具有將該槍改造至其發
   射動能超過法定殺傷力標準之知與欲。雖被告及證人黃逸
   欣均稱店老闆甲○○有說改完槍後仍不違法，因此被告誤信
   甲○○之言才將槍枝改造云云，惟甲○○既已告知改造後該
   槍「可能會超過一點點」，則如何又會「並不違法」，被告
   本身經營回收商業，係具有社會經驗之成年人，業據被告陳
   明在卷，則對於如此矛盾之陳述，理無誤信之可能。堪認被
   告所辯係因誤信甲○○稱改槍後仍屬合法之詞，應非事實。
   另外，本件警察查獲時曾以該改造空氣長槍作射擊測試，
   射擊標的為金屬製百格收納櫃、沙拉油桶，並均造成該等物
   品金屬外層凹陷，此有卷附照片2證足憑（見警卷第11頁、
   14頁），顯見該改造空氣長槍若朝脆弱之人體皮肉層射擊，
   必將造成相當之傷害。而被告供稱該槍改造完成後曾以該槍
   射擊麻雀，及證人黃逸欣供稱被告曾以該槍射擊鐵罐，則被
   告對於改造後槍枝實際射擊之威力，應甚明瞭，惟被告對於
   該槍具有如此威力，竟毫不訝異，況所有改造槍枝者經查獲
   後所為之辯解均係認為其所持有之改造槍枝不具殺傷力，伊
   才會持有云云，若屬如此，則所有製造並持有具殺傷力之改
   造槍枝者均自認為不具殺傷力才會持有之辯解如均成立不違
   法，社會治安將敗壞，則槍砲彈藥刀械管制條例亦將成具文
   ，是本件本院認被告乙○○自始即有製造具有殺傷力空氣長
   槍之犯意甚明。
 (四)雖證人甲○○於原審到庭證稱：「我有賣電動槍、瓦斯槍、
 　空氣槍、生存遊戲裝備。這槍是我在94年賣給乙○○的，原
   廠的槍發射動能不會超過法定標準，這槍曾因漏氣來維修過
   ，第1次約買後半年來維修，當時換了橡膠圈，因為CO2進氣
   的地方會漏氣，後來在95年年初又維修1次，也是更換橡膠圈
   。2次維修時被告有說要讓槍更強，我說我沒有辦法做，叫他
   自己回去處理，我沒有幫他改槍。（當庭提示扣案槍枝，並
   請證人試拉槍機後）這把槍的槍機彈簧應該有改過，因為力
   量較大，槍機彈簧取出的方法要從握把下方螺絲孔鬆開，若
   槍托沒有鎖緊，不用工具就可以將槍機彈簧取出。乙○○對
   槍枝的經驗普通，他並不是老手。」等語 (見原審96年4 月
   25日審理筆錄)。證人甲○○再於96年7月18日在本院審理時
   再為證述該槍之彈簧係被告乙○○自己去換裝，非伊替被告
   換裝云云，茲將證人甲○○再於本院上訴審之證述如下：
　 辯護人問：本件空氣長槍之槍機彈簧是否可以改造？
　 甲○○答：是換裝而已。
　 辯護人問：空氣長槍有何因素會影響射擊初速？
   甲○○答：槍機彈簧加強會讓出氣量增大，出氣量增大會讓
             射擊速度變快。
   審判長問：本件空氣長槍是你賣給乙○○，是否？
　 甲○○答：是。
   審判長問：何時賣給乙○○？
 　甲○○答：九十四年間。
   法官  問：乙○○拿本件空氣長槍到你店是要增加子彈速度
　　　　　   或維修漏氣？
 　甲○○答：乙○○有跟我講要增加子彈速度，我有告知增加
             強度會犯法，我只是維修漏氣部分。
   法官  問：本件空氣長槍鑑定超過法定標準，是否你賣給乙
　　　　　　 ○○時的槍機彈簧？
　 甲○○答：我賣給乙○○是原廠的槍機彈簧，但在原審開庭
             時法官拿給我看是已換過的槍機彈簧。
   如依證人甲○○之證言以觀，本件改裝槍枝彈簧之行為係被
   告乙○○獨自所為，但本件改造槍枝之事，係被告乙○○花
   錢請甲○○換裝彈簧使槍枝之力量增大等情已如上所述，則
   證人甲○○之證述純係為了逃脫刑責而做避重就輕之與事實
   不符之證言，尚難採信，惟證人甲○○與被告乙○○有共同
   犯意之聯絡，共同改造本件槍枝即換裝彈簧使力量增強之事
   實則係屬實。按證人甲○○係買賣空氣槍等生存遊戲之業者
   ，其對於如何改槍具有相當之知識。而被告乙○○連該槍漏
   氣，均無法自行購買零件維修，而需送回甲○○店中修理，
   顯見被告乙○○應無自行改造該槍枝能力。而被告及證人黃
   逸欣均陳稱係由證人甲○○負責改槍，被告及證人黃逸欣對
   證人甲○○並無恩怨仇隙，是其等所述該槍係由證人甲○○
   協助被告改造之詞，應係事實。再者，證人甲○○既係經營
   生存遊戲相關設備，則其對於法令所要求相關玩具槍發射動
   能限制，及對於玩具槍改造後發射動能之變化應所深知，竟
   仍協助被告乙○○改造該槍，使該槍具有殺傷力，足認被告
   乙○○與證人甲○○，就上開犯行，有犯意之聯絡及行為之
   分擔，為共同正犯。
 (五)綜上所述本件事證明確，被告犯行堪予認定。
三、論罪科刑：
  (一)被告行為後，刑法於94年2月2日修正公布，並自95年7月1日
    施行，有關本件情形：
 　 槍砲彈藥刀械管制條例第8條第1項之罪之法定本刑中關於
   　 罰金刑最低額部分，依修正後刑法第33條第5款規定為「
      新臺幣一千元以上，以百元計算之」，較舊法所定罰金最
      低額為「銀元一元以上」為重，依刑法第2條第1項規定，
      以舊法為有利於被告。
 　 易服勞役之折算標準，依修正前刑法第42條第2項前段、
   　 修正前罰金罰鍰提高標準條例第2條（現已刪除），以銀
      元300元即新臺幣900元折算1日，修正後提高為以新臺幣
      1000 元、2000元或3000元折算一日，經比較新舊法，以
      新法有利於被告。
    又修正前刑法第59條係規定「犯罪之情狀可憫恕者，得酌
      量減輕其刑」。修正後係規定「犯罪之情狀顯可憫恕，認
      科以最低度刑仍嫌過重者，得酌量減輕其刑」，僅係文字
      修正，並非法律變更，則刑法第59條並無新舊法比較問題
      。
    刑法第28條原規定：「二人以上共同『實施』犯罪之行為
　    者，皆為共同正犯　。」新法修正為：「二人以上共同『
      實行』犯罪之行為者，皆為共同正犯。」將舊法之「實施
      」修正為「實行」。原「實施」之概念，包含陰謀、預備
      、著手及實行等階段之行為，修正後僅共同實行犯罪行為
      始成立共同正犯。是新法共同正犯之範圍已有限縮，排除
      陰謀犯、預備犯之共同正犯。新舊法就共同正犯之範圍既
      因此而有變動，自屬犯罪後法律有變更，而非僅屬純文字
      修正，應有新舊法比較適用之問題，比較結果，以新刑法
      第28條對被告等為有利，自應適用新刑法第28條。
  (二)核被告乙○○所為，係犯槍砲彈藥刀械管制條例第八條第1
    項未經許可，製造可發射子彈具有殺傷力之改造空氣長槍罪
    ，被告與證人甲○○就上開犯行具有犯意之聯絡及行為之分
    擔，為共同正犯。被告製造後持有該改造空氣長槍之行為，
    其持有之低度行為為製造之高度行為所吸收，不另論罪。又
    被告製造上開槍枝之動機單純，對社會尚未構成重大危害，
    又其未有前科紀錄，有正當工作，犯罪情狀可堪憫恕，如論
    以法定最低度之五年有期徒刑，仍嫌過重，爰依刑法第59條
    之規定，酌量減輕其刑。
四、原審予以論罪科刑，並以共同未經許可，製造可發射子彈具
    有殺傷力之改造空氣長槍，處有期徒刑參年，併科罰金新臺
    幣參萬元，罰金如易服勞役，以新臺幣壹仟元折算壹日，固
    非無見。惟查：本件係被告乙○○與證人甲○○有共同犯意
    之聯絡及行為之分擔，原審卻於理由欄三、(三)載被告與證人
    乙○○有犯意之聯絡及行為分擔（見原審判決書第六頁第四
    行），即有未洽。被告上訴意旨猶執前詞，否認犯罪，雖不
　　足採，惟原判決既有可議，自應由本院將原判決撤銷改判。
    爰審酌被告製造上開槍枝之動機單純，對社會尚未構成重大
    危害，又其未有前科紀錄，有正當工作，犯罪情狀可堪憫恕
    依刑法第59條之規定，酌量減輕其刑，另審酌被告犯罪之手
    段輕微、目的僅在供自己射擊麻雀、鐵桶之用，並未曾用以
    危害他人、智識程度為高工電子科畢業、及其他一切情事，
    量處如主文第二項所示之刑，並諭知罰金易服勞役之折算標
    準。扣案具殺傷力之改造空氣槍長槍1支（槍枝管制編號
    0000000000號），屬違禁物；扣案之小型二氧化碳鋼瓶6瓶
    、鋼珠子彈1包及BB彈1瓶，分別為改造空氣長槍之發射動力
    及可供該槍發射之子彈，與被告持有該空氣槍具有密切關係
    ，為該改造空氣長槍之附屬物品，為被告所有供犯本案所用
    之物，應分別依刑法第38條第1項第1款、第2款宣告沒收之
    。
據上論結，應依刑事訴訟法第369條第一項前段、第364條、第29
9條第一項前段，槍砲彈藥刀械管制條例第8條第1項，刑法第11
條前段、第28條、第2條第1項後段、第59條、第42條第3項、第3
8條第1項第1款、第2款，判決如主文。
本案經檢察官李傳來到庭執行職務。
中　　華　　民　　國　　96　　年　  7　   月　  25　  日
                  刑事第五庭  審判長法　官  楊明章
                                    法　官  戴勝利
                                    法　官  顏基典
以上正本證明與原本無異。
如不服本判決，應於收受本判決後十日內向本院提出上訴書狀。
其未敘述上訴理由者並得於提起上訴後十日內向本院補提理由書
狀（均須按他造當事人之人數附繕本）「切勿逕送上級法院」。
　　　　　　　　　　　　　　　　　　書記官  呂嘉文
中　　華　　民　　國　　96　　年　　7 　　月　　26　　日
【附錄】本判決論罪科刑法條：
槍砲彈藥刀械管制條例第8條第1項：
未經許可，製造、販賣或運輸鋼筆槍、瓦斯槍、麻醉槍、獵槍、
空氣槍或第4 條第1 項第1 款所定其他可發射金屬或子彈具有殺
傷力之各式槍砲者，處無期徒刑或5 年以上有期徒刑，併科新臺
幣1 千萬元以下罰金。
